【裁判字號】    95,上易,1076
【裁判日期】    950719
【裁判案由】    傷害等
【裁判全文】
臺灣高等法院刑事判決                95年度上易字第1076號
上  訴  人  乙○○
即  被  告
選任辯護人  張立業律師
            林于椿律師
上列上訴人，因傷害等案件，不服臺灣臺北地方法院，94年度易
字第1746號，中華民國95年4月11日第一審判決（起訴案號：臺
灣臺北地方法院檢察署94年度偵字第11162號），提起上訴，本
院判決如下：
    主  文
上訴駁回。
    事  實
一、乙○○與其妻李莫華自民國89年11月間起即已分居，李莫華
    於93年9月29日因身體不適，且逢其與乙○○所生之子即兒
    童張○○（85年9月25日生，姓名詳卷）生日，故託甲○○
    將張○○送至乙○○位於臺北市○○路○段48巷3弄16號9樓
    之住處。詎甲○○於93年9月29日晚間9時許，在上址乙○○
    住處樓下，將張○○交予乙○○時，乙○○竟心生不悅而質
    問甲○○，並要求甲○○一同前往警察局說明，甲○○不從
    ，乙○○明知其子張○○未遭綁架，竟基於誣告不特定人之
    犯意，用手機撥打110，以其子張○○遭綁架等語為由，請
    警察機關協助偵查妨害自由罪嫌，即未指定犯人，而誣告不
    特定之人涉犯妨害自由罪嫌。甲○○隨即離開上址於登上23
    6號公車之際，乙○○竟另行基於妨害人行使權利及傷害之
    犯意，強行拉扯甲○○，不欲甲○○搭車離去，甲○○為擺
    脫乙○○，即以腳踹之（甲○○傷害部分業經原審判決公訴
    不受理確定），乙○○亦徒手毆打甲○○，致甲○○受有左
    側胸部下緣及左上腹挫傷等傷害，並妨害甲○○行使離去之
    權利。嗣上開236號公車司機丙○○見狀，將公車駛至臺北
    市政府警察局文山第一分局，員警始悉上情。
二、案經甲○○告訴暨臺北市政府警察局文山第一分局報告臺灣
    臺北地方法院檢察署檢察官偵查起訴。
    理  由
一、訊據上訴人即被告乙○○於原審偵審時固供承有於前揭時、
    地以手機撥打110報警陳稱其子張○○遭綁架，並於甲○○
    登上236號公車時拉甲○○之事實，惟矢口否認有何誣告及
    傷害等犯行，辯稱：其於上開時、地下樓開門發現其子一個
    人在門口，其問他何人帶你來，他指旁邊，其過去看才看到
    甲○○，其要帶小孩上樓，甲○○抓著其子的手不讓其帶小
    孩走，問其如何證明是小孩的父親，就起爭執，當時其父親
    也在旁邊，其就叫父親將小孩帶上9樓家裡，其請甲○○去
    警察局說明，甲○○不願意一直跑，其在追的過程中打110
    報警，因其不是學法律的，不知道什麼是妨害自由，情況又
    很緊急，小孩被陌生人抓著手才心急的打電話報警說綁架，
    之後甲○○跑到236公車上，其也跟著上車，並叫他去警察
    局，他不願意，其就拉著他，甲○○用腳踹並用拳頭打其本
    人，整個過程中其沒有動手打甲○○，只有阻擋云云，其於
    本院審理時仍為相同之供述。經查：
（一）誣告罪部分之事實，業據告訴人甲○○指訴明確。證人李
      莫華於原審法院審理時則證稱：「... 我打電話給他（指
      乙○○）時，他已經回到家了，我有跟他說小孩生日，等
      他已經等很久了，且小孩已經在鬧了，乙○○跟我說有事
      去家裡找他，... 因為我人不舒服，... 想要去看醫生，
      就麻煩甲○○帶我兒子到乙○○住處，在車上我也有打手
      機跟乙○○說我會請朋友帶小孩過去，後來我自己去萬芳
      醫院，... 警察就打我手機，說我兒子被綁架，要我趕快
      到警局一趟」、「（問：你印象中乙○○是否認識甲○○
      ？）當然認識，我們結婚時甲○○也有包禮，我小孩滿月
      時還有送禮，也見過好多次面，甲○○也去過我們家」等
      語（見原審法院95年3月28日筆錄第8、9頁）；證人即乙○○、李莫華之子張○○於偵查中亦證稱：「（問：甲○○有沒有帶你回爸之家過？）有的，他有獨自帶我回爸爸
      的家，次數我忘了，也有和我媽媽一起到我爸爸的家，次
      數我也不記得了」、「（問：93年9月29日晚上，蛋頭叔
      叔〈指甲○○〉有無帶你回爸之家？）有的」、「（問：
      到達爸爸之家時，蛋頭叔叔有沒有拉著你的手不讓你進爸
      的家？）沒有」、「（問：當時你是否有哭？）當日我並
      沒有哭」等語（見94年度偵字第11162號卷第66、67頁）
      。足見被告乙○○與甲○○於本案發生之前即認識，並知
      悉甲○○係李莫華之友人，且甲○○於前揭時、地並未抓
      著張○○的手不讓被告乙○○帶上樓甚明，則被告乙○○
      之子張○○當時並未遭人綁架或妨害自由，其應無誤認張
      ○○遭綁架之可能；被告乙○○猶於前揭時、地用手機撥
      打110，未指明犯人，以其子張○○遭綁架等語為由，請
      警察機關協助偵查妨害自由罪嫌，有臺北市政府警察局文
      山第一分局受理各類案件紀錄表附卷可稽（見93年度他字
      第8922號卷第5頁），顯見被告乙○○確有明知其子張○○未遭綁架或妨害自由，乃未指定犯人，而誣告不特定人
      涉犯妨害自由罪嫌之誣告故意及犯行至明。
（二）被告乙○○雖辯稱：係甲○○抓著其子的手不讓其帶小孩
      走，其出於心急報警而無犯意云云，並舉證人即其父張淦
      宏為證。然證人張淦宏於原審法院審理時證稱：「（問：
      你下去時看到何情況？）我兒子乙○○先下去，問我孫子
      你怎麼來的，何人送你來的，這麼晚了你一個人怎麼來，
      我孫子手就指著旁邊，告訴他爸爸是那個人帶他來的，甲○○躲在旁邊，乙○○問甲○○是什麼人，乙○○叫我把
      小孩帶到樓上去，他要跟甲○○去警局問清楚」、「（問
      ：你有無看到甲○○拉住你孫子的手？）我只有看到他們
      有吵架的意思」、「（問：當時甲○○有無牽著你孫子的
      手？）我下樓時甲○○沒有拉著孫子的手，是我兒子拉著
      我孫子的手，但甲○○有想要帶我孫子走」「（問：甲○○當時有無搶你的孫子？）沒有直接拉到手」（見原審法
      院95年3月28日筆錄第3至6頁）；被告乙○○於原審法院
      審理時則陳稱：「... 我要帶小孩上樓，甲○○抓著我兒
      子的手不讓我帶，問我如何證明是小孩的父親，就起爭執
      ，當時我父親也在旁邊... 」（見原審法院94年12月8日
      筆錄第2頁）；核其二人就甲○○有無抓著張○○手之重
      要情節，供述不一致，則證人張淦宏之證詞，尚難採信作
      為有利被告之證據，被告此部分所辯，亦無足採。
（三）而被告乙○○確有強行拉扯甲○○，不欲甲○○搭公車離
      去，並毆打甲○○成傷，妨害甲○○行使離去權利之事實
      ，業據告訴人甲○○指訴明確；證人丙○○於原審法院審
      理時亦證稱：「我看到的情形是甲○○上車，乙○○抓著
      不讓他上車，甲○○上來，乙○○一直抓他，甲○○不讓
      乙○○抓，有用腳踢乙○○，接著在我車上跑上來，又跑
      下去，拉拉扯扯」、「（問：你說他們拉拉扯扯，有互相
      推擠？）就是像我們平常人打架一樣，打來打去」、「（
      問：你說看到他們二人打來打去，可否確認乙○○有無出
      拳或用腳踢甲○○？）我看到的情形兩人都打來打去」、
      「（問：剛開始先拉人的是否乙○○？）是」等語（見原
      審法院95年3月28日筆錄第10、11頁）證人丙○○於本院
      審理時猶證稱被告確有拉告訴人，並發生拉扯；並有財團
      法人天主教耕莘醫院95年2月8日耕醫病歷字第0950020052
      號函所附甲○○於93年9月29日就診之病歷及診斷證明書
      影本附卷可稽（見本院卷）。且上開診斷證明書記載甲○○受有如事實欄所示之傷害，核與其指訴被告乙○○對其
      傷害情節及受傷情狀相符；況甲○○之驗傷時間係其受傷
      當日，此有前揭病歷及診斷證明書可稽。足認前揭告訴人
      甲○○指訴，及證人丙○○證述甲○○遭被告乙○○抓著
      不讓他上車、被告乙○○與甲○○二人互毆等情，堪予採
      信，被告乙○○確有強制及傷害行為；是被告乙○○所辯
      其沒有動手打甲○○只有阻擋云云，無非避就之詞，要無
      足取。
（四）綜上所述，被告乙○○上開所辯，顯係卸責之詞，不足採
      信。本件事證明確，被告前揭犯行，洵堪認定。
二、核被告乙○○所為，係犯刑法第171條第1項之未指定犯人誣
    告罪、同法第304條第1項之強制罪、同法第277條第1項之傷
    害罪。被告行為後刑法業於94年2月2日修正，並自95年7月
    1日施行，修正後之刑法刪除第55條關於牽連犯之規定，此
    項修正不利被告，自仍應適用行為時之法律，即適用修正前
    刑法第55條牽連犯之規定，是其所犯強制罪及傷害罪間，有
    方法結果之牽連關係，應依刑法第55條規定，從較重之傷害
    罪處斷。又其所犯未指定犯人誣告罪及傷害罪間，犯意各別
    ，罪名不同，應分論併罰。又強制罪部分雖未據檢察官起訴
    ，然該部分事實與檢察官起訴之傷害事實具有牽連犯之裁判
    上一罪關係，為起訴效力所及，本院自應併予審究。又修正
    後之刑法第41條第1項前段規定易科罰金之折算標準為新台
    幣1千元、2千元或3千元折算壹日，較修正前規定最高銀元
    300元即新台幣900元折算壹日為重，自應依修正後刑法第2
    條第1項前段從舊從輕之規定，適用舊法為易科罰金之折算
    標準。原審同此事實認定，依刑法第171條第1項、第304條
    第1項、第277條第1項，行為時刑法第55條、第41條第1項前
    段，罰金罰鍰提高標準條例第1條前段、第2條之規定，審酌
    被告乙○○明知其子張○○未遭綁架或妨害自由，竟誣告不
    特定人涉犯妨害自由罪嫌，已使國家偵查機關開始無益之調
    查程序，並妨害甲○○行使離去之權利，且與甲○○互毆致
    甲○○成傷，及其犯罪之動機、目的、方法、手段，且危害
    告訴人甲○○之權益及犯罪後否認犯行之態度等一切情狀，
    就誣告部分量處有期徒刑伍月，傷害部分量處拘役伍拾日，
    並均諭知易科罰金之折算標準為以（銀元）佰元折算壹日
    。其認事用法，核無違誤。被告上訴否認犯罪，指摘原判決
    不當，核無理由，應該駁回。
據上論斷，應依刑事訴訟法第368條，判決如主文。
本案經檢察官蔡薰慧到庭執行職務。
中    華    民    國    95    年    7     月    19    日
                  刑事第十二庭  審判長法  官  蔡  永  昌
                                      法  官  張  正  亞
                                      法  官  陳  榮  和
以上正本證明與原本無異。
不得上訴。
                                      書記官  劉  麗  芬
中    華    民    國    95    年    7     月    21    日
附錄：本案論罪科刑法條全文
中華民國刑法第171條第1項
（未指定犯人誣告罪）
未指定犯人，而向該管公務員誣告犯罪者，處1年以下有期徒刑
、拘役或3百元以下罰金。
中華民國刑法第277條第1項
（普通傷害罪）
傷害人之身體或健康者，處3年以下有期徒刑、拘役或1千元以下
罰金。


司法院資訊處製作；財團法人民間司法改革基金會備份。
